臺灣新竹地方法院民事判決　　　　　　94年度家訴字第60號
原　　告　乙○○
被　　告　張鑑輝
　　　　　甲○○
上列當事人間請求分割遺產事件，本院判決如下：
    主  文
原告之訴駁回。
訴訟費用由原告負擔。
    理　由
一、原告起訴主張被繼承人松於民國81年9月10日去世，繼承人
    有乙○○、張鑑輝、甲○○、張火燕、張珠英等六人。被繼
    承人遺產座落於新竹市○○段○○段51號土地，持分三分之
    一。現該土地上雜草、樹木、垃圾混亂堆置，屢向被告商量
    ，要辦理繼承登記及分割事宜，均置之不理，為此提起本訴
    並聲明（一）被告應協同原告就座落新竹市○○段○○段51
    號土地共有應繼分三分之一辦理繼承登記及繳納稅金。（二
    ）請求法院依上開登記應繼分分割。
二、按「土地權利變更登記，應由權利人及義務人會同聲請之。
    其無義務人者，由權利人聲請之。其係繼承登記者，得由任
    何繼承人為全體繼承人聲請之。』土地法第73條第一項定有
    明文；又依土地登記規則第32條第一項規定：「公同共有土
    地，公同共有人中之一人或數人，為全體公同共有人之利益
    ，得就公同共有土地之全部，申請為公同共有之登記』。申
    言之，各繼承人得為全體繼承人之利益，單獨聲請為公同共
    有之繼承登記，故在繼承權人相互間，並無以訴請求他繼承
    權人協同辦理繼承登記之必要。實務上最高法院亦認：「依
    民法第1151條規定：繼承人有數人時，在分割遺產前，各繼
    承人對於遺產全部為公同共有。至於土地之繼承登記，依照
    土地法第73條規定，得由任何繼承人為全體繼承人聲請之，
    原毋庸為裁判上之請求』（69年台上字第1166號判例意旨參
    照）、「民法第1151條規定，繼承人有數人時，在分割遺產
    前，各繼承人對於遺產全部為公同共有。又依土地登記規則
    第二十九條第一項（現修正為第32條第1項）規定，合法繼
    承人有二人以上，其中部分繼承人因故不能會同其他繼承人
    共同申請繼承登記時，得由其中一人或數人為全體繼承人之
    利益，就被繼承人之土地，申請為公同共有之登記。準此，
    上訴人就系爭土地本得單獨申請為公同共有之登記，無起訴
    請求被上訴人協同辦理之必要。上訴人起訴請求命被上訴人
    就系爭土地協同辦理繼承登記，欠缺權利保護要件，不應准
    許。』（82年台上字第1783號判決及88年台上字第1984號判
    決意旨參照）。查本件原告與被告均係被繼承人張松之繼承
    人，且就系爭土地尚未辦理繼承登記，固為事實，惟揆諸前
    揭說明，原告既非不得單獨申請為公同共有之登記，自毋庸
    為裁判上之請求，是其訴之聲明第一項請求「判命被告應協
    同原告就座落新竹市○○段○○段51號土地共有應繼分三分
    之一辦理繼承登記」云云，顯然欠缺權利保護要件，應予駁
    回。
三、按繼承人有數人時，在分割遺產前，各繼承人對於遺產全部
    為公同共有。又繼承人得隨時請求分割遺產，但法律另有規
    定或契約另有訂定者，不在此限。民法第1151條、第1164條
    分別定有明文。復按提起請求分割公同共有物之訴，應以其
    他公同共有人全體為被告，其他公同共有人中之一人，不反
    對分割，亦不願共同起訴者，仍應以之為被告，否則雖其人
    為輔助原告一造參加訴訟，亦不得謂當事人之適格無欠缺（
    最高法院31年9 月22日31年度決議（22）決議事項參見）。
（一）本件原告起訴請求分割被繼承人張松之遺產，依上開規定
      ，被繼承人張松之遺產在分割前，屬於其繼承人公同共有
      ，是以原告請求分割被繼承人張松之遺產，自應以其他繼
      承人為共同被告，本件當事人之適格始無欠缺。
（二）查被繼承人張松之繼承人除原告外與被告即丙○○、甲○
      ○外，尚有張火燕、張珠花（92年11月8日死亡）、張珠
      英業據原告到庭陳述明確（見94年12月1日言詞辯論筆錄
      ），並有戶籍謄本及除戶謄本附卷可稽，準此，原告起訴
      請求分割被繼承人張松之遺產，僅以丙○○、甲○○為被
      告，未併列張火燕、張珠花之繼承人、張珠英為共同被告
      ，本件當事人之適格自有欠缺。
（三）再張松之繼承人並無拋棄繼承或限定繼承情事，亦經原告
      陳明在卷，且有本院審理單在卷可查。
（四）經本院諭知是否對前揭繼承人提出訴訟，原告仍稱不對之
      提出訴訟，亦有前揭筆錄在卷可考。
四、從而，原告依民法第1164條規定訴請分割被繼承人張松遺產
    ，有當事人不適格及欠缺保護必要要件之情形，其訴為顯無
    理由，爰不經言詞辯論，逕予判決駁回之。
五、訴訟費用之負擔：民事訴訟法第249條第2項、第78條，判決
    如主文。
中　　華　　民　　國　　94　　年　　12 　月　　2 　　日
                  家事庭    法  官  許翠玲
上正本證明與原本無異
如對本判決上訴須於判決送達後20日內向本院提出上訴狀
                            書記官  陳德榮
中　　華　　民　　國　　94　　年　　12 　月　　2 　　日
